臺灣士林地方法院刑事判決
110年度審金簡字第43號
公  訴  人  臺灣士林地方檢察署檢察官  
被      告  練昱漢


上列被告因違反洗錢防制法等案件，經檢察官提起公訴（110年
度少連偵字第22號），被告於本院準備程序自白犯罪（110年度
審金訴字第404號），本院合議庭認宜以簡易判決處刑，裁定由
受命法官獨任逕以簡易判決處刑如下：
    主  文
丙○○幫助犯洗錢防制法第十四條第一項之洗錢罪，處有期徒刑貳
月，併科罰金新臺幣壹萬元，罰金如易服勞役，以新臺幣壹仟元
折算壹日。
    事實及理由
一、本件犯罪事實及證據，除均引用檢察官起訴書之記載（如附
    件）外，另補充證據如下：被告丙○○於本院民國110年8月5
    日準備程序時所為之自白、中華郵政股份有限公司三芝郵局
    110年8月12日三芝郵局字第110128號函所附交易明細。
二、論罪科刑
  ㈠按刑法上之幫助犯，係指以幫助他人犯罪之意思，對於他人
    犯罪資以助力，使之易於實行或完成犯罪，而未參與實行犯
    罪構成要件之行為者而言，亦即幫助犯必以幫助他人犯罪之
    意思而參與犯罪，其所參與者，又為犯罪構成要件以外之行
    為，始克當之。本案被告丙○○提供其所有之三芝郵局帳戶資
    料予詐欺集團成員，作為詐騙告訴人乙○○之用，係對於詐欺
    集團成員遂行詐欺取財、掩飾或隱匿犯罪所得等犯行資以助
    力，是核被告所為，係犯刑法第30條第1 項前段、第339 條
    第1 項之幫助犯詐欺取財罪，及刑法第30條第1 項前段、洗
    錢防制法第14條第1 項之幫助犯一般洗錢罪。被告以一行為
    同時觸犯上開2 罪名，為想像競合犯，應依刑法第55條前段
    規定，從一重論以幫助洗錢罪。
  ㈡按洗錢防制法第16條第2項規定，犯前二條之罪，在偵查或審
    判中自白者，減輕其刑。被告就本案構成幫助洗錢罪之主要
    犯罪事實於偵查中業已坦承不諱，復於本院自白犯罪，應認
    被告合於洗錢防制法第16條第2項自白減刑之規定，應予減
    輕其刑。又被告既係基於幫助犯意為上開犯行，為幫助犯，
    爰依刑法第30條第2項之規定，按正犯之刑減輕，並依法遞
    減之。
  ㈢爰以行為人之責任為基礎，審酌被告提供其所有之三芝郵局
    帳戶資料，助長詐欺集團詐騙他人財產犯罪，不僅造成無辜
    民眾受騙而受有金錢損失，詐欺集團所為製造金流之斷點，
    掩飾、隱匿詐欺犯罪所得之舉，亦增加檢警查緝難度，嚴重
    危害交易秩序與社會治安，所為應予非難。惟念被告犯後已
    坦承犯行，且未實際參與詐欺取財及洗錢行為，兼衡被告無
    前科紀錄之素行、本案之犯罪動機、目的、手段、所生危害
    、因經濟狀況不佳而未賠償告訴人損失等情，暨被告自陳國
    中肄業之教育智識程度、未婚、目前無業之家庭生活經濟狀
    況等一切情狀，量處如主文所示之刑，並就併科罰金部分，
    諭知易服勞役之折算標準。
三、沒收
  ㈠按犯罪所得，屬於犯罪行為人者，沒收之；於全部或一部不
    能沒收或不宜執行沒收時，追徵其價額，刑法第38條之1 第
    1 項前段、第3 項分別定有明文。次按刑法之沒收，以剝奪
    人民之財產權為內容，兼具一般預防效果保安處分性質及剝
    奪不法利得之類似不當得利之衡平措施性，係對人民基本權
    所為之干預，自應受法律保留原則之限制。倘為共同犯罪，
    因共同正犯相互間利用他方之行為，以遂行其犯意之實現，
    本於責任共同原則，有關犯罪所得，應於其本身所處主刑之
    後，併為沒收之諭知；然幫助犯則僅對犯罪構成要件以外之
    行為加以助力，而無共同犯罪之意思，自不適用責任共同原
    則，對於正犯所有因犯罪所得之物，無庸為沒收之宣告（最
    高法院86年台上字第6278號判決、89年度台上字第6946號判
    決意旨參照）。
  ㈡被告否認因提供三芝郵局帳戶資料予詐欺集團而取得原約定
    之新臺幣1萬元報酬，且卷內查無證據足認被告曾自詐欺集
    團取得任何犯罪所得，故本案尚無所得應予宣告沒收或追徵
    之問題。
  ㈢另洗錢防制法第18條第1項固規定：「犯第14條之罪，其所移
    轉、變更、掩飾、隱匿、收受、取得、持有、使用之財物或
    財產上利益，沒收之；犯第15條之罪，其所收受、持有、使
    用之財物或財產上利益，亦同」，惟被告既非實際上提款之
    人，並未參與掩飾隱匿詐欺贓款之犯行，尚非洗錢防制法第
    14條第1項之正犯，自無上開條文適用，併予敘明。
四、依刑事訴訟法第449條第2項、第3項、第454條第2項，洗錢
    防制法第14條第1項、第16條第2項，刑法第11條、第30條第
    1項前段、第2項、第339條第1項、第55條、第42條第3項，
    刑法施行法第1條之1第1項，逕以簡易判決處刑如主文。
五、如不服本判決，得自收受送達之翌日起20日內向本院提出上
    訴狀，上訴於本院第二審合議庭（須附繕本）。
本案經檢察官甲○○提起公訴，檢察官張尹敏到庭執行職務。
中　　華　　民　　國　　110 　年　　10　　月　　18　　日
                  刑事第九庭法  官  蘇怡文
上正本證明與原本無異。 
　　　　　　　　　          書記官  林孟君  
中　　華　　民　　國　　110 　年　　10　　月　　18　　日
　　　　　　　　　
附錄本案論罪科刑法條全文：
洗錢防制法第2 條
本法所稱洗錢，指下列行為：
一、意圖掩飾或隱匿特定犯罪所得來源，或使他人逃避刑事追訴
    ，而移轉或變更特定犯罪所得。
二、掩飾或隱匿特定犯罪所得之本質、來源、去向、所在、所有
    權、處分權或其他權益者。
三、收受、持有或使用他人之特定犯罪所得。

洗錢防制法第14 條
有第2 條各款所列洗錢行為者，處7 年以下有期徒刑，併科新臺
幣5 百萬元以下罰金。
前項之未遂犯罰之。
前二項情形，不得科以超過其特定犯罪所定最重本刑之刑。

中華民國刑法第339 條
意圖為自己或第三人不法之所有，以詐術使人將本人或第三人之
物交付者，處5 年以下有期徒刑、拘役或科或併科50萬元以下罰
金。
以前項方法得財產上不法之利益或使第三人得之者，亦同。
前二項之未遂犯罰之。

附件
臺灣士林地方檢察署檢察官起訴書
                                   110年度少連偵字第22號
　　被　　　告　丙○○　男　19歲（民國00年0月0日生）
　　　　　　　　　　　　住新北市○○區○○街0○00號7樓
　　　　　　　　　　　　國民身分證統一編號：Z000000000號
上列被告因詐欺等案件，已經偵查終結，認應提起公訴，茲將犯
罪事實及證據並所犯法條分敘如下：
　　　　犯罪事實
一、丙○○可預見任意將所有之金融機構帳戶存摺、金融卡及密碼
    交付他人，足供他人用為詐欺等犯罪後收受被害人匯款，以
    遂其掩飾或隱匿犯罪所得財物目的之工具，竟基於上開結果
    之發生亦不違反其本意之幫助詐欺、掩飾詐欺取財犯罪所得
    去向之洗錢犯意，於民國109年10月26日14時許，在新北市
    淡水區淡水捷運站，將其所有三芝郵局帳號00000000000000
    號帳戶（下稱三芝郵局帳戶）存摺、提款卡，提供予少年曾
    ○○（92年10月4日生，另由警方函送臺灣新北地方法院少年
    法庭審理）所介紹之真實姓名年籍不詳之詐欺集團成員，即
    可收取新臺幣（下同）1萬元之報酬。嗣所屬詐欺集團成員
    取得三芝郵局帳戶提款卡及密碼後，即共同意圖為自己不法
    之所有，基於詐欺取財之犯意，於109年10月27日16時許，
    撥打電話予乙○○，佯稱乙○○網路購物設定有誤，需依指示操
    作解除，致乙○○陷於錯誤，分別於109年10月27日17時22分
    許、18時1分許、18時25分許、109年10月28日0時12分許、1
    5分許，在桃園市龜山區公司、住處內，依指示以網路銀行
    或在桃園市○○區○○路00號全家便利商店，操作ATM匯款4萬9,
    123元、4萬9,901元、1萬9,985元、9萬9,985元、4萬9,123
    元(總計26萬8,117元)入丙○○所有三芝郵局帳戶內，並旋遭
    提領一空。嗣經乙○○發現受騙報警處理，經警循線追查，始
    知上情。
二、案經乙○○訴由新北市政府警察局新莊分局報告偵辦。
　　　　證據並所犯法條
一、證據清單及待證事實：
編號 證據名稱 待證事實 1 被告丙○○之供述 坦承將三芝郵局帳戶存摺、提款卡及密碼交予少年曾○○之朋友之事實，惟否認犯行，辯稱：不是伊去領款的云云。 2 證人即告訴人乙○○之指證 上揭犯罪事實。 3 三芝郵局帳戶開戶資料及交易明細、內政部警政署反詐騙諮詢專線紀錄表、桃園市政府警察局中壢分局文化派出所受理詐騙帳戶通報警示簡便格式表、金融機構聯防機制通報單、網路匯款明細、網路銀行交易明細表、台新銀行交易明細 上揭犯罪事實。 
二、核被告所為，係犯刑法第30條第1項前段、違反洗錢防制法
    第2條第2款而犯同法第14條第1項之幫助洗錢罪及刑法第30
    條第1項前段、第339條第1項之幫助詐欺取財罪嫌。被告以
    一提供帳戶之行為，同時涉犯上開2罪名，為想像競合犯，
    應依刑法第55條規定從一重之幫助洗錢罪處斷。又被告所為
    ，係犯幫助洗錢罪，請依刑法第30條第2項之規定，按正犯
    之刑減輕之。
三、依刑事訴訟法第251條第1項提起公訴。
　　此　致
臺灣士林地方法院
中　　華　　民　　國　 110　　年　　6 　　月　　1 　　日
　　　　　　　　　　　　　　　檢　察　官　甲 ○ ○
本件正本證明與原本無異
中　　華　　民　　國　 110　　年　　6 　　月　　15　　日
　　　　　　　　　        　　書　記　官　賴 惠 美　　　
附錄本案所犯法條全文：
中華民國刑法第30條
（幫助犯及其處罰）
幫助他人實行犯罪行為者，為幫助犯。雖他人不知幫助之情者，
亦同。
幫助犯之處罰，得按正犯之刑減輕之。

中華民國刑法第339條
（普通詐欺罪）
意圖為自己或第三人不法之所有，以詐術使人將本人或第三人之
物交付者，處 5 年以下有期徒刑、拘役或科或併科 50 萬元以
下罰金。
以前項方法得財產上不法之利益或使第三人得之者，亦同。
前二項之未遂犯罰之。

洗錢防制法第14條
有第二條各款所列洗錢行為者，處 7 年以下有期徒刑，併科新
臺幣 5 百萬元以下罰金。
前項之未遂犯罰之。
前二項情形，不得科以超過其特定犯罪所定最重本刑之刑。